【裁判字號】    98,基簡,138
【裁判日期】    980227
【裁判案由】    遷讓房屋等
【裁判全文】
臺灣基隆地方法院民事判決             98年度基簡字第138號
原      告  基隆市政府
法定代理人  乙○○
訴訟代理人  甲○○
被      告  丙○○○
上列當事人間請求遷讓房屋等事件，本院於98 年2月20日言詞辯
論終結，判決如下：
    主  文
被告應將坐落基隆市○○區○○段五四之四、一二八地號上，門
牌號碼為基隆市○○區○○路十七巷七號房屋遷讓返還原告。
被告應給付原告新臺幣壹仟壹佰捌拾元，及自民國九十八年一月
十三日起至清償日止，按年息百分之五計算之利息。
訴訟費用新臺幣壹仟元由被告負擔。
本判決得假執行。
    事實及理由
一、原告起訴主張：坐落基隆市○○區○○段第54-4、128 地號
    上，門牌號碼為基隆市○○區○○路17 巷7號房屋（下稱系
    爭房屋）為基隆市所有，而由原告管理。緣被告向原告承租
    系爭房屋，租期自民國83年3月1日起至85年12月31日止，租
    約期滿後，被告未再向原告辦理換約續租手續。詎被告無正
    當之權源，竟占用系爭房屋，且未支付使用對價予原告，自
    受有相當於租金之利益，原告則因而受有相當於租金之損害
    。原告請求被告返還自97年7月1日起至同年12月31日止無權
    占用期間所積欠之土地使用補償金，其計算標準係按房屋課
    稅現值百分之10計算，計新臺幣（下同）118,0 元。原告於
    每年1月、7月分兩期以掛號通知被告遷讓房屋及繳納使用補
    償金，詎被告皆置若罔聞，為此依民法第767條及第179條提
    起本件訴訟，並聲明如主文第1、2項所示。
二、被告則以其在系爭房屋住了50年，原告應提供安頓或補償等
    語置辯，並聲明駁回原告之訴。
三、按所有人對於無權占有或侵奪其所有物者，得請求返還之，
    民法第767條前段規定甚明。經查：
（一）系爭房屋為基隆市所有，而由原告管理，除據被告未予爭
      執外，並據原告提出土地建物查詢資料影本3 份為證，堪
      信為真。又被告於租期屆滿後，未再向原告辦理換約續租
      手續，無正當之權源占用系爭房屋，有原告提出之系爭房
      屋租賃契約及96年12月26日基府財產壹字第0960163808號
      、97年7月14日基府財產貳字第0970136251號、97年9月19
      日基府財產貳字第0970085496號函文等影本各1 份附卷可
      稽，且為被告所不爭執，原告此部分主張亦足採信。至被
      告所稱其在系爭房屋住了50年，原告應提供安頓或補償云
      云，並無法律根據，尚難採信。
（二）系爭房屋為基隆市所有，而由原告管理，被告並無任何法
      律上權利占有，因此原告依據民法第767 條所有物返還請
      求權規定，請求被告返還系爭房屋為有理由。
四、按無法律上之原因而受利益，致他人受損害者，應返還其利
    益，民法第179 條定有明文。而無權占有他人房屋，可獲得
    相當租金之利益，為社會通常之觀念，並因而致所有權人受
    有相當於租金之損害，無權占有人應返還相當於租金之利益
    予所有權人（最高法院61年度台上字第1695號判例可資參照
    ）。經查：被告無權占用原告管理之系爭房屋，面積共 25.
    12平方公尺，有系爭房屋查詢資料、租賃契約及房屋稅籍證
    明書等影本各1 份附卷可稽，依上開判例意旨，即不能不認
    為受有「不當得利」，從而原告依「不當得利」之法律關係
    ，訴請被告給付相當於租金之不當得利，自有依據。原告以
    系爭房屋之課稅現值百分之10，計算相當於租金之不當得利
    ，而請求被告返還自97年7月1日起至同年12月31日止所積欠
    之土地使用補償金，計118,0 元（詳見系爭房屋租賃契約及
    房屋稅籍證明書），及自起訴狀繕本送達翌日即98 年1月13
    日起（參照本院送達證書）至清償日止，按年息5％ 計算之
    利息，均符合土地法第97條及民法第203 條等規定，核屬相
    當而合理，原告此部分請求亦有理由。
五、本件係民事訴訟法第427條第1項所定之標的價額500,000元
    以下之財產權訴訟，本院為被告敗訴之判決，應依職權宣告
    假執行。
六、據上論結，本件原告之訴為有理由，應依民事訴訟法第436
    條第2項、第78條、第389條第1項第3款，判決如主文。
中    華    民    國    98    年    2     月    27    日
                  民事庭法  官  蔡聰明
以上正本係照原本作成。
對於本件判決如有不服，應於收受送達後20日內向本院提出上訴
書狀，上訴於本院合議庭，並按他造當事人之人數附具繕本。
中    華    民    國    98    年    2     月    27    日
                        書記官  林蔚菁


司法院資訊處製作；財團法人民間司法改革基金會備份。
